臺灣臺中地方法院民事裁定　　　　　　　100年度家聲字第8號
聲　請　人　紀蘋芳
相　對　人　柯世維
上列當事人間聲請給付扶養費事件，本院裁定如下：
    主  文
相對人應自本裁定確定之日起，至未成年子女柯安芸成年之日止
，按月於每月十日，給付聲請人關於未成年子女柯安芸之扶養費
新臺幣柒仟元。如遲誤一期履行，其後之給付視為亦已到期。
聲請費用由相對人負擔。
    理  由
一、(一)按法院依民法第一千零五十五條之規定，為酌定、改定或
    變更時，得命交付子女、未行使或負擔權利義務之一方與未
    成年子女會面交往之方式與期間、給付扶養費、交付身分證
    明文件或其他財物，或命為相當之處分，並得訂定必要事項
    ；前項扶養費之給付，法院得依聲請或依職權，命為一次給
    付或分期給付，非訟事件法第一百二十七條定有明文。又未
    成年子女之父或母自己名義，得依修正前非訟事件法第七十
    一條之六（即修正後第一百二十七條）規定，聲請他方給付
    未成年子女之扶養費（最高法院九十四年度台抗字第三六四
    號民事裁定參照）。(二)關於扶養之程度，應按受扶養權利者
    之需要，與負扶養義務者之經濟能力及身分定之。故扶養費
    數額之多寡，亦應依此情形而為適當之酌定，不得僅以某一
    唯一標準定之（最高法院八十四年度台上字第二八八八號民
    事判決參照）。換言之，未成年子女所得受扶養之程度，應
    按受扶養權利者即未成年子女之需要，與負扶養義務者即父
    或母之經濟能力及身分為適當之酌定。
二、聲請意旨略以：聲請人與相對人原係夫妻關係，於婚姻關係
    存續期間育有未成年子女柯安芸（女、民國九十六年八月九
    日生）。嗣兩造於九十八年二月十九日協議離婚，並約定未
    成年子女柯安芸權利義務之行使或負擔，由聲請人任之。詎
    自兩造離異後至今，相對人皆未分擔未成年子女柯安芸之扶
    養費。爰依非訟事件法第一百二十七條規定，請求相對人應
    自本裁定確定之日起，至未成年子女柯安芸成年之日止，按
    月於每月十日，給付聲請人關於未成年子女柯安芸之扶養費
    新臺幣（下同）一萬八千元。如遲誤一期履行，其後之給付
    視為亦已到期等語。
三、查：(一)聲請人主張：其與相對人原係夫妻關係，於婚姻關係
    存續期間育有未成年子女柯安芸。嗣兩造於九十八年二月十
    九日協議離婚，並約定未成年子女柯安芸權利義務之行使或
    負擔，由聲請人任之等事實，業據其提出離婚協議書及戶籍
    謄本為證，自堪信為真實。(二)聲請人與相對人既為未成年子
    女柯安芸之父母，雖兩造協議離婚，並約定未成年子女柯安
    芸權利義務之行使或負擔由聲請人任之。惟相對人對未成年
    子女柯安芸之扶養義務，不因伊與聲請人離婚受有影響（民
    法第一千一百十六條之二參照）。揆諸前揭說明，聲請人以
    自己名義請求相對人，給付未成年子女林家樂之扶養費，自
    屬有據。(三)茲審酌扶養費數額如下：1.扶養費乃維持受扶養
    權利人生活所需之費用，其費用之需求係陸續發生；且命扶
    養義務人一次給付鉅額之扶養費總數亦不可能，是聲請人請
    求相對人分期給付扶養費，應為有理。2.行政院主計處每年
    發布之「家庭收支調查報告」，其經常性支出包括消費性支
    出及非消費性支出，其項目則涵括食衣住行育樂及保險等生
    活範圍，且係不分成年人與未成年人一般日常生活之消費支
    出，固非無反映國民生活水準之功能。惟衡諸目前國人貧富
    差距擴大，且漸有Ｍ型化社會之趨勢，在財富集中於少數人
    之情況下，若以該調查報告所載之統計結果作為支出標準，
    如非家庭收入達中上程度者，恐難以負荷。此觀諸前揭家庭
    收支調查報告所載以聲請人及未成年子女柯安芸居住地域之
    臺中市市民，九十八年每人每月平均消費支出高達二萬三千
    一百八十五元（元以下四捨五入），平均每戶三點二六人。
    若以一家四口計算，每月支出近十萬元，若家庭總收入未達
    九萬元以上（按：應有一定比例作為儲蓄、置產或投資用）
    者，顯均無法負擔此一生活支出水平，殆屬顯然。而聲請人
    為高職畢業，目前有工作，薪水未定，前份工作月薪二萬五
    千元，名下無不動產、有機車一部、九十八年度所得給付總
    額為八萬三百零七元、九十七年度所得給付總額為四萬七千
    五百二十八元，九十六年無所得資料；相對人從事美髮業，
    名下無不動產，九十八年度所得給付總額為二萬元、九十七
    年、九十六年均無所得資料等事實，除據聲請人陳明外，並
    有本院調取之稅務電子閘門財產所得調件明細表二件可稽。
    顯見相對人及聲請人合計之收入應屬中下程度，以前揭家庭
    收支調查報告內容作為其等扶養子女所需之標準，顯然過高
    。故本院衡酌其等身分地位及經濟能力，認以每月一萬四千
    元作為未成年子女柯安芸扶養所需之標準，較為妥適。再參
    聲請人及相對人分別為七十一年七月十一日、六十九年八月
    十九日生，均正值青年，且非無工作能力；另依目前國人一
    般男女之經濟能力觀之，相對人不致低於聲請人。是本院認
    聲請人與相對人應依一比一之比例分擔子女之扶養費，亦即
    聲請人對於相對人所得請求之扶養費以每月七千元為適當。
    聲請人逾此數額之請求，則無理由。惟此部分屬子女權利義
    務行使或負擔之內容，本院自得依職權審酌，不受當事人聲
    明之拘束，自不生其餘聲請駁回之問題。(四)又本件命相對人
    分期給付扶養費部分，為恐日後相對人有拒絕或拖延之情，
    而不利子女之利益，應參酌非訟事件法第一百二十七條第二
    項規定，併諭知如相對人遲誤一期履行，其後之給付視為亦
    已到期，以確保未成年子女受扶養之權利，爰裁定如主文第
    一項所示。
四、依非訟事件法第一百四十條之一第三項、第一百二十二條第
    三項，裁定如主文。
中    華    民    國    100    年    2    月    24    日
                  家事法庭    法  官  唐敏寶
以上為正本係照原本作成。
如對本裁定抗告須於裁定送達後十日內向本院提出抗告狀（須附
繕本）。
中    華    民    國    100    年    2    月    24    日
                              書記官  丁文宏